臺灣桃園地方法院民事簡易判決
110年度桃保險簡字第114號
原      告  富邦產物保險股份有限公司

法定代理人  羅建明  
訴訟代理人  陳銘鐘  
            黃律皓  
被      告  黃尚允  


上列當事人間請求侵權行為損害賠償事件，本院於民國110年12
月10日言詞辯論終結，判決如下：
    主      文
被告應給付原告新臺幣壹拾肆萬玖仟壹佰陸拾玖元，及自民國一
一○年七月四日起至清償日止，按週年利率百分之五計算之利息
。
訴訟費用（除減縮部分外）由被告負擔。
本判決得假執行。
    事實及理由
壹、程序方面：
一、按因侵權行為涉訟者，得由行為地之法院管轄，民事訴訟法
    第15條第1項定有明文。查本件事故之發生地點係在桃園市
    大園區，屬本院管轄區域，依上揭說明，本院即有管轄權。
二、次按簡易案件訴狀送達後，原告不得將原訴變更或追加他訴
    ，但擴張或減縮應受判決事項聲明者不在此限，民事訴訟法
    第436條第2項、第255條第1項第3款定有明文。查本件原告
    起訴時原聲明為：「被告應給付原告新臺幣（下同）90萬元
    ，及自起訴狀繕本送達翌日起至清償日止，按週年利率5％計
    算之利息。」，嗣於民國110年12月10日言詞辯論期日變更
    為：「被告應給付原告14萬9,169元，及自起訴狀繕本送達
    之翌日起至清償日止，按週年利率5％計算之利息。」（見本
    院卷第17頁反面），經核原告上開所為，係屬減縮應受判決
    事項之聲明，依首揭規定，自應准許。
三、被告經合法通知，未於言詞辯論期日到場，核無民事訴訟法
    第386條所列各款情事，爰依原告聲請，由其一造辯論而為
    判決。
貳、實體方面：
一、原告主張：被告於108年7月7日晚間9時16分許，駕駛車號00
    0-0000號自小客車（下稱肇事車輛）沿國道二號內側車道由
    東向西方向行駛至1公里300公尺處時，因非遇突發狀況，在
    行駛途中任意驟然減速，致使原告所承保訴外人王百祿所有
    、並由訴外人楊惠王駕駛之車號000-0000號自小客車（下稱
    系爭車輛）發生碰撞，致系爭車輛受損，修復費用為90萬元
    （含零件76萬3,224元、工資13萬6,776元），原告已依約理
    賠，爰依侵權行為及保險代位之法律關係提起本件訴訟，並
    聲明：如變更後之聲明。
二、被告經合法通知，未於言詞辯論期日到場，亦未提出書狀作
    任何聲明或陳述。
三、本院之判斷：
（一）按因故意或過失，不法侵害他人之權利者，負損害賠償責
      任；汽車、機車或其他非依軌道行駛之動力車輛，在使用
      中加損害於他人者，駕駛人應賠償因此所生之損害，民法
      第184條第1項前段、第191條之2分別定有明文。次按汽車
      在行駛途中，除遇特殊狀況必須減速外，不得驟然減速或
      在車道中臨時停車或停車，高速公路及快速公路交通管制
      規則第10條亦有明定。經查，原告主張之上開事實，業據
      提出道路交通事故當事人登記聯單、桃園市政府車輛行車
      事故鑑定會108年11月28日桃交鑑字第1080006554號函所
      附之鑑定意見書、理賠申請書、估價單、車損照片、統一
      發票等件為證（見臺灣新北地方法院110重簡字第1361號
      卷〈下稱重簡卷〉第15至47頁），且與卷附之本件道路交通
      事故調查卷宗（見重簡卷第53至83頁）互核相符；而被告
      已經合法通知，未於言詞辯論期日到場，亦未提出書狀予
      以爭執，爰依民事訴訟法第436條第2項、第280條第3項準
      用同條第1項之規定，視同自認，應堪認原告之主張為真
      。從而，被告駕駛行為確有過失，且其過失與系爭車輛損
      害之間有相當因果關係，故被告應負損害賠償之責。
（二）第按負損害賠償責任者，除法律另有規定或契約另有訂定
      ，應回復他方損害發生前之原狀。第1項情形，債權人得
      請求支付回復原狀所必要之費用，以代回復原狀，民法第
      213條第1、3項定有明文。而賠償車輛因毀損所減少之價
      額，得以修復費用為估定之標準，但以必要者為限（如修
      理材料以新品換舊品，應予以折舊），最高法院80年度 
      台上字第2476號判決足資參照；至工資則無折舊問題。又
      依照行政院所頒固定資產耐用年數表及固定資產折舊率之
      規定，非運輸業用客車、貨車折舊年限為5年，依照定率
      遞減折舊率為1000分之369，且其最後1年之折舊額，加計
      歷年折舊累計額，總和不得超過該資產成本原額之9/10。
      經查，系爭車輛修繕費為90萬元（含零件76萬3,224元、
      工資13萬6,776元），有估價單、統一發票可佐（見重簡
      卷第25至36頁、第47頁），惟零件以舊換新，即應計算折
      舊，而系爭車輛於103年3月出廠（見個資卷車籍資料），
      至本件車禍事故發生之108年7月7日，實際使用已逾5年，
      故原告就零件得請求被告賠償之金額，應以7 萬6,322元
      為限（計算式：76萬3,224元×1/10＝7 萬6,322元，元以下
      四捨五入），另加計不折舊之工資13萬6,776元，則系爭
      車輛修復必要費用為21萬3,098元（計算式：7 萬6,322元
      ＋13萬6,776元＝21萬3,098元）。
（三）再按損害之發生或擴大，被害人與有過失者，法院得減輕
      賠償金額或免除之，民法第217條第1項亦有明文。深究其
      規範目的意在謀求加害人與被害人間之公平，故在裁判上
      得以職權減輕或免除賠償之金額（最高法院85年台上字第
       1756號判決要旨參照）。查本件被告於夜間無照駕駛肇
      事車輛行經國道中央分隔帶路段，任意驟然減速於車道中
      暫停，為肇事主因，楊惠王於夜間駕駛系爭車輛行經國道
      中央分隔帶路段，變換車道未讓同向左側直行車先行並注
      意安全距離，為肇事次因等情，有桃園市政府車輛行車事
      故鑑定會108年11月28日桃交鑑字第1080006554號函所附
      之鑑定意見書附卷可稽（見重簡卷第16至20頁），本院審
      酌本件事故發生時路權歸屬、雙方駕駛人違反注意義務程
      度及對本件事故發生影響力等情狀，認本件應由楊惠王負
      擔30％之過失責任、被告則應負擔70％之過失責任，爰依前
      開之規定，減輕被告賠償金額後為14萬9,169元（計算式
      ：21萬3,098元×70％＝14萬9,169元，元以下四捨五入），
      原告既承受該與有過失，則原告代位行使上開損害賠償請
      求權，自不得逾此範圍。
四、末按給付無確定期限者，債務人於債權人得請求給付時，經
    其催告而未為給付，自受催告時起，負遲延責任。經債權人
    起訴而送達訴狀與催告有同一之效力；又遲延債務，以支付
    金錢為標的者，債權人得請求依法定利率計算之遲延利息。
    但約定利率較高者，仍從其約定利率；而應付利息之債務，
    其利率未經約定，亦無法律可據者，週年利率為5％，民法第
    229條第2項、第233條第1項、第203條分別定有明文。而本
    件被告須負之侵權行為損害賠償屬未定期限之金錢債務，雙
    方就利率並無約定，亦無其他可據之利率計付規範，揆諸前
    揭規定，原告自得請求被告給付該債務自起訴狀繕本送達之
    翌日起（即110年7月4日，見重簡卷第89頁送達證書）至清
    償日止，按週年利率5 ％計算之法定遲延利息。
五、綜上，原告依侵權行為及保險代位之法律關係請求被告給付
    14萬9,169元，及自110年7月4日起至清償日止，按週年利率
    5％計算之利息，為有理由，應予准許。
六、本件原告勝訴部分係依簡易訴訟程序所為被告敗訴判決，就
    原告勝訴部分，依民事訴訟法第389條第1項第3款之規定，
    應依職權宣告假執行。
七、訴訟費用負擔依據：民事訴訟法第78條。
中　　華　　民　　國　　110 　年　　12　　月　　24　　日
                  桃園簡易庭  法  官  陳容蓉
以上為正本係照原本作成。
如不服本判決，應於送達後20日內，向本院提出上訴狀並表明上
訴理由，如於本判決宣示後送達前提起上訴者，應於判決送達後
20日內補提上訴理由書（須附繕本）。
如委任律師提起上訴者，應一併繳納上訴審裁判費。   
中　　華　　民　　國　　110 　年　　12　　月　　24　　日
                              書記官  王翰揚